臺灣桃園地方法院民事裁定
110年度監宣字第834號
聲  請  人  李芳瑤  
相  對  人  李智明  

關  係  人  李芳宇  
上列聲請人聲請監護宣告事件，本院裁定如下：
    主  文
宣告李智明（男，民國00年0月00日生，身分證統一編號：Z0000
00000號）為受監護宣告人。
選定李芳瑤（女，民國00年0月00日生，身分證統一編號：Z0000
00000號）為受監護宣告人李智明之監護人。
指定李芳宇（男，民國00年0月00日生，身分證統一編號：Z0000
00000號）為會同開具財產清冊之人。
程序費用由受監護宣告之人李智明負擔。
    理  由
一、聲請意旨略以：聲請人李芳瑤為相對人李智明之長女，另關
    係人李芳宇均則係相對人之姪子。相對人因罹患失智症等疾
    病，經聲請人安排送往桃園市私立健康老人長期照顧中心（
    下稱健康長照中心）安養，於民國110年4月20日經健康長照
    中心通知聲請人關於相對人身體疼痛及骨折之情形，經聲請
    人調閱相關監視器始發現係因健康長照中心將相對人送往健
    檢時，相對人下車時因踩空重心不穩而跌倒受傷，然當時並
    無人在旁協助，經聲請人詢問相對人跌倒過程，相對人不記
    得跌倒原因及經過，只記得是跌倒，嗣經聲請人將相對人送
    醫，經診斷為重度失智症記憶力及語言表達能力受損，致不
    能為意思表示或受意思表示，或不能辨識其意思表示之效果
    ，已達受監護宣告之程度，爰依民法第14條第1項、第1110
    條、家事事件法第164條之規定，請求裁定相對人為受監護
    宣告人，並選定聲請人為相對人之監護人，及指定關係人為
    會同開具財產清冊之人等語。
二、按對於因精神障礙或其他心智缺陷，致不能為意思表示或受
    意思表示，或不能辨識其意思表示之效果者，法院得因本人
    、配偶、四親等內之親屬、最近一年有同居事實之其他親屬
    、檢察官、主管機關或社會福利機構之聲請，為監護之宣告
    ，民法第14條第1項定有明文。次按受監護宣告之人應置監
    護人；法院為監護之宣告時，應依職權就配偶、四親等內之
    親屬、最近一年有同居事實之其他親屬、主管機關、社會福
    利機構或其他適當之人選定一人或數人為監護人，並同時指
    定會同開具財產清冊之人；法院為前項選定及指定前，得命
    主管機關或社會福利機構進行訪視，提出調查報告及建議；
    監護之聲請人或利害關係人亦得提出相關資料或證據，供法
    院斟酌，同法第1110條、第1111條亦有明文規定。復按法院
    選定監護人時，應依受監護宣告之人之最佳利益，優先考量
    受監護宣告之人之意見，審酌一切情狀，並注意下列事項：
    ㈠受監護宣告之人之身心狀態與生活及財產狀況。㈡受監護宣
    告之人與其配偶、子女或其他共同生活之人間之情感狀況。
    ㈢監護人之職業、經歷、意見及其與受監護宣告之人之利害
    關係。㈣法人為監護人時，其事業之種類與內容，法人及其
    代表人與受監護宣告之人之利害關係，同法第1111條之1亦
    規定甚明。
三、經查，聲請人主張之上開事實，業據提出與其所述相符之戶
    籍謄本、定型化契約委託養護（長期照護）、對話紀錄、診
    斷證明書、親屬系統表、同意書等件為證。嗣經本院在相對
    人現所在臺北榮民總醫院桃園分院附設長青園護理之家（下
    稱長青園護理之家）勘驗相對人之精神狀況，並於鑑定人周
    孫元診所所屬林佳琪醫師面前點呼相對人年籍等資料，相對
    人坐輪椅，可回答自己之姓名、生日為6月27日，身分證字
    號不記得，可記得聲請人為其女李芳瑤，可認得關係人為其
    姪子李芳宇，可正確回答簡單加減算式等情；另據聲請人在
    場表示：相對人罹患失智症及心臟病，相對人從2、3年開始
    就這樣，相對人生活上需要長照機構人員處理，吃飯、洗澡
    、行動都需要協助，為幫相對人處理與之前健康長照中心刑
    事訴訟案件，故為本件聲請等語，此有本院111年3月18日訊
    問筆錄可參。復經鑑定人林佳琪醫師對相對人實施精神鑑定
    後，其鑑定結果略以：㈠個人史及相關史：李智明（下稱李
    員），91歲男性，喪偶，由成年後發展功能推測應無異常。
    婚後與妻子育有一子一女。平日與妻子同住，日常生活可獨
    立維持，無精神科病史。據其女描述，李員約3年前妻子因
    胃癌過世之後，一個人生活，漸漸出現記性差之認知障礙，
    無法處理飲食問題，需家人請鄰居幫忙送食物，不愛洗澡，
    在家隨意大小便，造成生活環境髒亂，尚可自行行動，但走
    路不平衡，跌倒危險性增加。記性不好，無法處理生活事務
    ，經家人協調安排於109年10月份至長期照顧機構安置。入
    住後，失智症狀持續，日常生活功能因症狀影響無法獨立生
    活，但還可以認得其女，有言語表達，但說話反覆，都說過
    去之片段回憶，有怪異妄想內容，說聽到有人告訴他親人自
    殺，短期記憶力差，診斷為失智症。110年4月，於安養中心
    出現跌倒意外，造成左股骨折， 安排開刀治療。開刀後，
    下肢活動功能退化，無法自行走動，需由輪椅輔助活動，家
    屬因持續照顧需求，將李員轉至長青園護理之家安置迄今。
    目前仍有語言表達，可以回答自己姓名，可認得其女及姪子
    ，人之定向感尚可，知道自己有兩個小孩，對於兩名子女的
    姓名可以回答，但無法說出其他詳細正確資訊。對時間地點
    之定性感差，無法回答目前年月日。知道自己有房子，但無
    法說出正確不動產資訊，知道自己住桃園榮民醫院6樓，在
    虎頭山上，但無法說明自己目前身體狀況跟其他資訊，自己
    只是記性不好，沒什麼其他問題，談話多為虛談內容。平日
    大多坐在輪椅上，無法自己行走，需由專人照顧，吃飯尚可
    自行進食，但不記得是不是吃過餐點跟吃了什麼東西。個人
    衛生需人協助，穿衣需完全他人協助。大小便失禁使用尿布
    。平日會被動性與照顧人員對談，與其他住民鮮少互動。對
    於法律跟財產事宜表示可以同意其女協助處理。㈡理學檢查
    ：頭部外觀無異常。可以自主呼吸。下肢肌肉力下降，雙手
    可自主活動。下肢無力，無法平衡無法自行活動。㈢精神狀
    態檢查：意識清楚，雙眼可自主張開，衣著乾淨。詢問名字
    ，李員可以回答正確姓名，但無法回答出生年份但可回答自
    己是6月17日生，重聽，需要重複多次問話才能聽到跟理解
    問題內容。對於問題，李員大多重複述說片段的過去記憶摻
    雜被害妄想內容，說話內容貧乏，無法轉移話題專注力，無
    法正確回答問題。對於算數，無法完成標準化測驗，注意力
    差。認得筆、手機和時鐘，可以回答其功能。請李員閉眼、
    舉手，李員可以被動配合，但完成指令反應時間長。思考流
    程及內容混亂。目前沒有明顯知覺障礙，如幻覺行為。判斷
    力、定向感缺損，只能說出自己在桃園榮民醫院，不知道今
    日日期年月。短期記憶力，無法正確完成訊息登錄。理解文
    字能力尚可，長期記憶力，無法探知。手眼協調能力差，可
    拿筆簽名，無法完成畫圖測驗。簡易智能評估（MMSE）分數
    為11/30，為重度認知障礙缺失。CDR(臨床失智評估量表）=
    3，屬於嚴重失智程度。㈣日常生活狀況：1.日常生活自理情
    形：使用尿布，大小便失禁。個人衛生完全需他人協助才能
    維持。進食上可以自己進食。2.經濟活動能力：無經濟活動
    能力。3.社會性活動：被動性之社會性活動能力，對於旁人
    的問題有問有答，但多只陳述簡單資訊或是虛談內容。㈤鑑
    定結果：李員符合失智症之診斷。因此心智缺陷，致其為意
    思表示、受意思表示 及辨識意思表示效果之能力，均已達
    不能之程度等語，此有周孫元診所111年3月25日元字第1110
    0000097號函及所附精神鑑定報告書在卷可稽（見本院卷第6
    1頁至第63頁）。是本院審酌相對人精神障礙狀態及心智缺
    陷之程度等情，並參諸上揭精神鑑定報告書之意見，認相對
    人業因失智症之心智缺陷，致不能為意思表示或受意思表示
    ，亦不能辨識其意思表示之效果，符合受監護宣告之要件，
    是本件聲請為有理由，應予准許，爰依法宣告相對人為受監
    護宣告之人。
四、本院依職權囑託桃園市社會工作師公會進行訪視，其訪視後
    所提出之訪視內容及建議略以：聲請人為相對人長女，關係
    人為相對人姪子，相對人目前安置在長青園護理之家，接受
    機構式照護，平時由機構工作人員協助照顧相對人日常生活
    起居、安排就醫及服藥。聲請人主責處理相對人事務、擔任
    機構緊急聯絡人，負責保管相對人身分證、臺灣銀行與郵局
    之存摺及印章、為相對人訴訟出庭代理人及每月使用相對人
    個人存款支付相對人安置照顧及其他相關開銷等費用，關係
    人則願意協助聲請人處理相對人事務。訪視現場，聲請人口
    頭表示，相對人父母、手足們及配偶皆已往生，而定居美國
    多年之相對人長子李芳坤已有簽名表示知悉及同意本案之聲
    請。經訪視，聲請人具擔任監護人意願、關係人具擔任會同
    開具財產清冊之人意願。綜合評估相對人的受照顧狀況、聲
    請人與關係人的陳述未見明顯不適任之消極原因，惟仍請鈞
    院以相對人最佳利益為考量，並參酌相關事證後，予以綜合
    裁量之等語，此有該公會110年12月24日桃林字第110705號
    函所附桃園市政府社會工作科監護（輔助）宣告調查訪視報
    告在卷可稽。本院審酌聲請人為相對人之長女，現主責處理
    相對人之事務，且有意願擔任監護人，又無不適或不宜擔任
    監護人之積極、消極原因，堪認如由聲請人為相對人之監護
    人，應能符合相對人之最佳利益，爰依法選定聲請人為相對
    人之監護人。又經本院選定之監護人即聲請人，自應依民法
    第1112條規定，負責照顧及養護相對人之身體及妥善為財產
    管理之職務，附此敘明。
五、關於指定會同開具財產清冊之人部分，聲請人聲請指定由關
    係人為會同開具財產清冊之人，本院參考上開訪視報告，並
    審酌關係人為相對人之姪子，願意擔任會同開具財產清冊之
    人，認由關係人擔任會同開具財產清冊之人，亦無不當，爰
    依前揭規定，指定關係人為會同開具財產清冊之人。又依民
    法第1113條準用同法第1099條及第1099條之1之規定，於監
    護開始時，監護人即聲請人對於相對人之財產，應會同關係
    人於2個月內開具財產清冊並陳報法院，監護人於財產清冊
    開具完成並陳報法院前，對於相對人之財產，僅得為管理上
    必要之行為，併此敘明。
六、依家事事件法第164條第2項，裁定如主文。
中　　華　　民　　國　　111 　年　　4 　　月　　6 　　日
                   家事法庭     法  官　姚重珍
以上正本係照原本作成。
如對本裁定抗告須於裁定送達後10日內向本院提出抗告狀，並繳
納抗告費新臺幣1,000元。
中　　華　　民　　國　　111 　年　　4 　　月　　7 　　日
                                書記官　王小萍